【裁判字號】    98,交易,98
【裁判日期】    980915
【裁判案由】    過失致死等
【裁判全文】
臺灣彰化地方法院刑事判決              98年度交易字第98號
公  訴  人  臺灣彰化地方法院檢察署檢察官
被      告  乙○○
上列被告因過失致死等案件，經檢察官提起公訴（98年度偵字第
1966號、第3944號），本院判決如下：
    主  文
乙○○服用酒類，不能安全駕駛動力交通工具而駕駛，處有期徒
刑月，如易科罰金，以新臺幣壹仟元折算壹日；又因過失致人
於死，處有期徒刑陸月，如易科罰金，以新臺幣壹仟元折算壹日
。應執行有期徒刑捌月，如易科罰金，以新臺幣壹仟元折算壹日
。
    事  實
一、乙○○未領有駕駛執照，明知酒後駕車易生危險，於民國98
    年2月20日晚間10時30分許，在彰化縣溪湖鎮○○路「全家
    福KTV」內，飲用酒精類飲料啤酒後，竟於98年2月21日凌晨
    2時許，駕駛車牌號碼PT-2213號自用小客車，沿彰化縣溪湖
    鎮○○○街由南往北行駛。嗣於98年2月21日凌晨2時10分許
    ，途經彰化縣溪湖鎮○○里○○○街72之12號前之溪湖果菜
    市場，本應注意車前狀況，並隨時採取必要之安全措施，且
    該處為往來繁忙之市場，車輛行經人車擁擠處所，應減速慢
    行，作隨時停車之準備，及應注意汽車除行駛於單行道或指
    定行駛於左側車道外，在未劃分向線或分向限制線之道路，
    應靠右行駛，而依當時情形，天候為晴，有夜間照明，視距
    良好，為乾燥、無缺陷、無障礙物之柏油路面，並無不能注
    意之情事，竟疏未注意減速靠右慢行，當時適有廖志源騎乘
    車牌號碼PS8-136號重型機車，由溪湖果菜市場東側門口右
    轉駛入彰化縣溪湖鎮○○里○○○街車道，廖志源亦未注意
    讓車道上行進中之車輛先行，因而，乙○○所駕駛之自用小
    客車左車頭不慎擦撞廖志源騎乘之機車，致廖志源倒地腹盆
    挫傷、腹腔內出血死亡。經警到場處理，並以呼氣酒精測試
    儀器測試結果，發現乙○○酒精濃度高達每公升0.58毫克，
    顯已達不能安全駕駛交通工具而駕駛之程度。
二、案經甲○○告訴及彰化縣警察局溪湖分局報請臺灣彰化地方
    法院檢察署檢察官偵查起訴。
    理  由
一、按被告以外之人於審判外之陳述，雖不符刑事訴訟法第159
    條之1 至第159 條之4 之規定，而經當事人於審判程序同意
    作為證據，法院審酌該言詞陳述或書面陳述作成時之情況，
    認為適當者，亦得為證據。當事人、代理人或辯護人於法院
    調查證據時，知有第159 條第1 項不得為證據之情形，而未
    於言詞辯論終結前聲明異議者，視為有前項之同意，刑事訴
    訟法第159 條之5 定有明文。查本案全部卷證，公訴人、被
    告均不爭執其證據能力，本院復衡以該等供述證據作成時之
    情況，應為適當，是可認後述所引用證據之證據能力均無疑
    義，合先敘明。
二、上揭犯罪事實，業據被告於警、偵訊及本院審理時坦承不諱
    ，核與證人彭錦秀、被害人之妻甲○○於警詢之指述情節相
    符，並有彰化縣警察局道路交通事故現場圖、調查報告表（
    一）、（二）、酒精測定紀錄表、刑法第一百八十五條之三
    案件測試觀察紀錄表、彰化縣警察局舉發違反道路交通管理
    事件通知單2 紙及現場照片16張附卷可稽。而被害人廖志源
    確因本件交通事故受有顱內出血，經送醫急救後仍於98年2
    月21日4 時22分許不治死亡乙節，有行政院衛生署彰化醫院
    司法相驗病例摘要存卷可憑，復經臺灣彰化地方法院檢察署
    檢察官相驗屬實，有臺灣彰化地方法院檢察署相驗屍體證明
    書、法醫驗斷報告書、勘驗筆錄、相驗屍體相片附卷足參。
    按行車速度，依速限標誌或標線之規定；汽車行駛時，駕駛
    人應注意車前狀況，並隨時採取必要之安全措施，道路交通
    安全規則第93條第1 項第1 款、第94條第3 項分別訂有明文
    。又汽車駕駛人飲用酒類後吐氣所含酒精濃度超過0.25MG/L
    不得駕車，道路交通安全規則第94條第1 項第3 款、第97條
    第2 款、第114 條第2 款定有明文。依上述道路交通事故現
    場圖、調查報告表（一）、（二）、酒精測定紀錄表、現場
    照片16張觀之：肇事時天候為晴，有夜間照明，視距良好，
    為乾燥、無缺陷、無障礙物之柏油路面，並無不能注意之情
    事，被告竟疏未注意及此，無照駕駛且於飲用酒類後呼氣酒
    精濃度為每公升0.58毫克，仍執意超速駕車，適有被害人廖
    志源騎乘機車行經該處，被告避煞不及而肇事，其有過失至
    明；其過失行為既係造成被害人廖志源死亡之次要原因（見
    臺灣省彰化縣區980264案車輛行車事故鑑定委員會鑑定意見
    書附卷可參），自有相當因果關係，復殆無疑。綜上所述，
    堪認被告之自白與事實相符，本案事證已臻明確，應予依法
    論科。
三、核被告乙○○所為，係犯刑法第185 條之3 之服用酒類不能
    安全駕駛動力交通工具而駕駛罪、同法第276 條第1 項之過
    失致人於死罪。被告所犯上開2 罪間，係犯意各別，行為互
    殊，應予分論併罰。又被告酒醉駕車及無照駕駛因而致廖志
    源死亡，依法應負刑事責任，依道路交通管理處罰條例第86
    條第1 項規定，應就過失致人於死部分，加重其刑。又被告
    肇事後，於有偵查權限之機關或公務員發覺其犯罪前即向前
    往現場處理之員警自承肇事並自願接受裁判之事實，有彰化
    縣警察局交通事故肇事人自首情形紀錄表1 紙在卷可佐，乃
    為對於未發覺之罪自首而接受裁判，爰依刑法第62條前段規
    定減輕其刑。爰審酌被告因上開過失犯行致被害人死亡，造
    成無可挽救之遺憾，並使被害人家屬痛失至親，所生危害不
    容輕忽，惟念及本件被告與被害人雙方均有過失，被告未曾
    受有期徒刑以上刑之宣告，此有臺灣高等法院被告全國前案
    紀錄表存卷可按，犯後坦承犯行，態度尚可，然因和解金額
    無法達成共識，致迄今尚未與被害人家屬達成和解等一切情
    狀，量處如主文所示之刑，並定其應執行之刑，及均諭知易
    科罰金之折算標準，以示懲戒。
據上論斷，應依刑事訴訟法第299 條第1 項前段，刑法第185 條
之3 、第276 條第1 項、第41條第1 項前段、第62條前段、第51
條第5 款，刑法施行法第1 條之1 ，道路交通管理處罰條例第86
條第1 項，判決如主文。
本案經檢察官王元郁到庭執行職務。
中    華    民    國    98    年    9     月    15    日
                  刑事第九庭          法  官  蕭文學
以上正本證明與原本無異。
如不服本判決應於收受判決後10日內向本院提出上訴書狀，並應
敘述具體理由；其未敘述上訴理由者，應於上訴期間屆滿後20日
內向本院補提理由書 (均須按他造當事人之人數附繕本)「 切勿
逕送上級法院」。
告訴人或被害人對於判決如有不服具備理由請求檢察官上訴者，
其上訴期間之計算係以檢察官收受判決正本之日期為準。
中    華    民    國    98    年    9     月    15    日
                                      書記官  卓俊杰
附錄本件論罪科刑法條全文：
中華民國刑法第185條之3
服用毒品、麻醉藥品、酒類或其他相類之物，不能安全駕駛動力
交通工具而駕駛者，處1 年以下有期徒刑、拘役或3 萬元以下罰
金。
中華民國刑法第276條
(過失致死罪)
因過失致人於死者，處2 年以下有期徒刑、拘役或2 千元以下罰
金。
從事業務之人，因業務上之過失犯前項之罪者，處5 年以下有期
徒刑或拘役，得併科3 千元以下罰金。


司法院資訊處製作；財團法人民間司法改革基金會備份。
